【裁判字號】    96,訴,2011
【裁判日期】    970516
【裁判案由】    侵權行為損害賠償
【裁判全文】
臺灣高雄地方法院民事判決              96年度訴字第2011號
原      告  戊○○
被      告  丁○○
上列當事人間侵權行為損害賠償事件，原告於刑事訴訟程序（民
國94年度訴字第3062號）提起附帶民事訴訟（民國95年度附民字
第90號），經本院刑事庭裁定移送，本院於民國97年5 月5 日言
詞辯論終結，判決如下：
    主  文
被告應給付原告新台幣肆拾伍萬零陸佰貳拾捌元，及自民國九十
五年四月十四日起至清償日止，按週年利率百分之五計算之利息
。
原告其餘之訴駁回。
本判決第一項得假執行。
原告其餘假執行之聲請駁回。
    事實及理由
一、本件被告經合法通知，未於言詞辯論期日到場，核無民事訴
    訟法第386 條各款所列情形，爰依原告聲請，由其一造辯論
    而為判決。
二、原告主張：被告與訴外人乙○○（已另行成立訴訟上和解）
    於民國93年10月30日凌晨2 時40分許，在台南縣歸仁鄉○○
    街○ 段137 號文化國小旁，竊取原告所有但登記於訴外人統
    淨環保工程股份有限公司（下稱統淨公司）名下之車牌號碼
    668-RJ號自用大貨車（下稱系爭車輛）及放置其上之鏟土機
    （下稱系爭剷土機），並將系爭車輛加以解體拼裝，企圖出
    售牟利，嗣經警方查獲，惟系爭車輛已面目全非，無法使用
    ，經送整修4 個月後始復原，共計花費新台幣（下同）920,
    708 元。又原告本賴以系爭車輛載運系爭剷土機至工地工作
    為業，因系爭車輛失竊無法工作，每日損失2,500 元，迄至
    系爭車輛修復完畢，共受有10個月不能工作之損失750,000
    元。原告因被告上開故意侵權行為，共受有1,670,708 元之
    損害。爰依侵權行為損害賠償之法律關係，提起本件訴訟等
    情。並聲明：（一）被告應給付原告1,670,708 元，及自刑
    事附帶民事起訴狀繕本送達翌日起至清償日止，按年利率5
    ％計算之利息。（二）願供擔保，請准宣告假執行。
三、被告未於言詞辯論期日到場，亦未提出書狀作任何聲明或陳
    述。
四、原告主張被告竊取系爭車輛，加以解體拼裝，致其受有車輛
    修復費用及不能工作之損失等情。是本件應審究者為：被告
    有無竊取系爭車輛並拆解？原告所受損害為何？茲分論如下
    ：
（一）被告有無竊取系爭車輛並拆解？
   1、原告主張被告與乙○○於93年10月30日凌晨2 時40分許，
      竊取系爭車輛及剷土機，嗣經警方於94年3 月間尋獲，並
      通知原告領回等情，業據其援引本院94年度訴字第3062號
      案件（下稱系爭刑事案件）之卷證為據，核與乙○○於本
      院審理及系爭刑事案件警詢中陳稱：伊與被告一同竊取系
      爭車輛，被告提議到台南尋找行竊目標，伊竊得系爭車輛
      及剷土機後，駕駛系爭車輛經由高速公路南下，被告則駕
      駛原先彼等共乘車輛尾隨其後，被告指示伊將系爭車輛及
      剷土機藏匿於高雄縣萬大橋下，伊與被告係小時玩伴，並
      無恩怨等語（見本院卷第48頁、系爭刑事案件之台南縣警
      察局玉井分局南縣井警三字第0940000420號卷第10至12頁
      ，下稱警卷）相符；再參以被告帶同警方尋獲系爭剷土機
      乙節，亦有被告之警詢筆錄、扣押物品收據及目錄表、照
      片2 張附於警卷可稽（見警卷第4 、7 、25至26、28頁）
      ，足認原告主張被告與乙○○共同竊取系爭車輛乙節，堪
      予採信。此外，被告上開所涉共同竊盜行為，業據系爭刑
      事案件判處有期徒刑1 年，並經台灣高等法院高雄分院96
      年度上訴字第2069號減為有期徒刑6 月，得易科罰金確定
      乙節，亦有上開刑事判決在卷足憑（見本院卷第4 至21、
      60至67頁），益徵被告確與乙○○共同竊取系爭車輛無訛
      。
   2、原告復主張被告竊取系爭車輛後，加以解體拼裝，致系爭
      車輛面目全非，無法使用，原告於94年3 月31日領回後送
      修，經4 個月始修復，原告為此支出修復費用共920,708
      元等情，並提出與其所述相符之中天車體廠及裕佳汽車股
      份有限公司估價單8 張、統一發票3 張為證（分見本院95
      年度附民字第90號卷第4 至11頁，下稱附民卷、本院卷第
      94至96頁）；此外，參以證人丙○○於本院審理中到庭證
      稱：原告找伊修理系爭車輛，該車遭嚴重拆解，主體結構
      之大樑即車架、引擎均遭破壞，伊共修理4 個半月，僅工
      錢就要大約240,000 元至250,000 元，修車所需零件係原
      告提供等語（見本院卷第90至91頁），核與原告主張系爭
      車輛遭拆解、修復等節相符；而被告經合法通知，無正當
      理由未到庭爭執，復未提出任何書狀供本院斟酌，本院依
      調查證據之結果，堪信原告上開主張為真正。
（二）原告所受損害為何？
   1、按不法毀損他人之物者，被害人得請求賠償其物因毀損所
      減少之價額，民法第196 條定有明文；次按依民法第196
      條請求賠償物被毀損所減少之價額，得以修復費用為估定
      之標準，但以必要者為限，例如：修理材料以新品換舊品
      ，應予折舊（最高法院77年5 月17日第9 次民事庭會議決
      議意旨參照）。經查，原告為系爭車輛實際所有權人，但
      登記於統淨公司名下乙節，業據統淨公司負責人甲○○到
      庭證述屬實（見本院卷第102 頁反面），堪信為真。次查
      ，系爭車輛修復費用總計為920,708 元，其中修車工資約
      240,000 元至250,000 元乙節，業如前述。又查，系爭車
      輛乃92年3 月出廠乙節，有汽車車籍查詢表在卷可稽（見
      本院卷第72頁），堪予認定。依上所述，足認系爭車輛自
      出廠至原告送修時，已經過2 年1 月之使用期間，而按系
      爭車輛修復所使用之零件既以新品更換舊品，揆諸前揭說
      明，就零件部分即應予折舊。再原告既已舉證證明確因修
      復系爭車輛而受有損害，本院自得依民事訴訟法第222 條
      第2 項規定，審酌系爭車輛之主體結構、引擎等均遭破壞
      ，修復應需耗費不少時日，且有一定之困難，暨修車工資
      約240,000 元至250,000 元不等，認修車工資應以245,00
      0 元為適當。是系爭車輛修復之零件費用應為675,708 元
      （計算式：000000－000000＝675708）。
   2、次按折舊方法得採「定率遞減法」，所謂定率遞減法者，
      係以固定資產每期減除該期折舊額後之餘額順序作為各次
      期計算折舊之基數，而以一定比率計算其折舊額；固定資
      產提列折舊採用定率遞減法者，以1 年為計算單位；其使
      用期間未滿1 年者，按實際使用之月數相當於全年之比例
      計算之；不滿1 月者，以月計，所得稅法第51條第1 項、
      所得稅法施行細則第48條第2 款、營利事業所得稅查核準
      則第95條第6 項分別定有明文。又依行政院86年12月30日
      台86財字第52051 號令修正發布之固定資產耐用年數表第
      2 類第3 項所示及固定資產折舊率之規定，運輸業用貨車
      之耐用年數為4 年，依定率遞減法每年折舊率為43.8％。
      經查，系爭車輛為92年3 月出廠領照使用，迄至原告送修
      時，共計使用2 年又1 月，修復所需之全新零件費用為67
      5,708 元等情，業如前述。是本件依上開標準計算全新零
      件部分折舊金額合計為470,080 元（計算式詳如附表），
      則本件有關零件部分之損害額，於扣除折舊費用後合計為
      205,628 元（計算式：000000－000000＝205628）。從而
      ，原告因修復系爭車輛所受損害為零件費用205,628 元及
      工資費用245,000 元，合計450,628 元（計算式：205628
      ＋245000＝450628），故原告請求被告賠償系爭車輛修復
      費用450,628 元部分，洵屬有據，逾此部分之請求，不應
      准許。
   3、又按損害賠償，除法律另有規定或契約另有訂定外，應以
      填補債權人所受損害及所失利益為限；依通常情形，或依
      已定之計劃、設備或其他特別情事，可得預期之利益，視
      為所失利益，民法第216 條定有明文。而該所失利益，固
      不以現實有此具體利益為限，惟該可得預期之利益，亦非
      指僅有取得利益之希望或可能為已足，尚須依通常情形，
      或依已定之計劃、設備或其他特別情事，具有客觀之確定
      性（最高法院95年度台上字第2895號裁判意旨參照）。原
      告主張平日開剷土機為業，有賴以系爭車輛載運剷土機至
      工地，一天可獲淨利2,500 元，因系爭車輛失竊並遭拆解
      ，直至系爭車輛修復完畢止，共10個月即300 天無法工作
      ，合計損失750,000 元云云，其中關於原告主張每月可工
      作之天數，固與證人甲○○於本院審理中到庭證稱：原告
      所有之系爭車輛靠行於伊公司，原告自行找生意作，待原
      告完成工作後，由統淨公司向業主請款後轉交原告，原告
      1 個月中約25天有生意可作等語（見本院卷第102 頁反面
      ）大致相符；惟原告自承：伊工作時間不固定，有人叫就
      去作等語（見本院卷第81頁），已徵其與證人甲○○陳、
      證稱：每月可工作25天等語，難予遽採。此外，參以原告
      自92年間起至94年間止，分別自訴外人台南縣南化鄉公所
      、歸仁鄉公所、群龍工程有限公司領取薪資所得2,500 元
      至212,800 元不等乙節，有本院依職權調閱之稅務電子閘
      門財產所得調件明細表附卷可參以觀，堪認原告駕駛系爭
      車輛載運剷土機，係為不特定之對象工作以賺取對價，且
      於不同年度為不同對象工作所得之對價有一定之落差。而
      按原告每月得以系爭車輛賺取報酬之天數，既有高度不確
      定性，自難僅憑甲○○上開證述，遽認原告每月每日或1
      個月中至少有25日可憑系爭車輛賺取一定之金額，是原告
      主張每日均有工作可作云云，已不足採。況原告駕駛系爭
      車輛載運剷土機之工作，既存在高度不確定性，自難認該
      工作所得之對價，乃原告可得預期之利益，揆諸前揭說明
      ，原告主張因被告竊取並拆解系爭車輛，致其損失利益75
      0,000元云云，亦不足採。
   4、據上，原告請求被告賠償系爭車輛修復費用450,628 元部
      分，洵屬有據；逾此部分之修復費用及所失利益750,000
      元部分，則無理由。
五、按給付無確定期限者，債務人於債權人得請求給付時，經其
    催告而未為給付，自受催告時起，負遲延責任。其經債權人
    起訴而送達訴狀，與催告有同一之效力；遲延之債務，以支
    付金錢為標的者，債權人得請求依法定利率計算之遲延利息
    ；應付利息之債務，其利率未經約定，亦無法律可據者，年
    利率為5 ％，民法第229 條第2 項、第233 條第1 項及第20
    3 條分別定有明文。經查，本件原告依刑事附帶民事訴訟請
    求被告給付之訴狀，於95年4 月13日合法送達被告乙節，有
    本院送達回證在卷可稽（見附民卷第13頁），堪可認定。從
    而，原告本於民法第184 條第1 項前段之侵權行為法律關係
    及前揭遲延債務法律規定，請求被告給付原告450,628 元，
    及自附帶民事起訴狀繕本送達翌日即95年4 月14日起至清償
    日止，按年利率5 ％計算之利息，洵屬正當，應予准許。逾
    此部分之請求，為無理由，應予駁回。
六、本件屬刑事附帶民事訴訟案件，原告並未繳納裁判費，且無
    送達費或鑑定費等裁判外訴訟費用問題，爰不為訴訟費用負
    擔之諭知，併此敘明。
七、本件主文第1 項係所命給付之金額未逾500,000 元之判決，
    依民事訴訟法第389 條第1 項第5 款之規定，爰依職權宣告
    假執行。至原告敗訴部分，其假執行之聲請，失所依附，應
    予駁回。
八、據上論結，原告之訴為一部有理由，一部無理由，依民事訴
    訟法第385 條第1 項前段、第389 條第1 項第5 款，判決如
    主文。
中    華    民    國    97    年    5     月    16    日
                  民事第六庭審判長法  官  李昭彥
                                  法  官  陳銘珠
                                  法  官  毛妍懿
以上正本係照原本作成。
如不服本判決，應於送達後20日內，向本院提出上訴狀並表明上
訴理由，如於本判決宣示後送達前提起上訴者，應於判決送達後
10日內補提上訴理由書（須附繕本）。
中    華    民    國    97    年    5     月    20    日
                                  書記官  張家瑜
附表：全新零件折舊金額
┌──────┬──────────────────────┐
│折舊年數    │金額（新台幣，元以下四捨五入）              │
├──────┼──────────────────────┤
│第1 年折舊額│675708×0.438＝295960                       │
├──────┼──────────────────────┤
│第2 年折舊額│（000000－000000）×0.438＝166330           │
├──────┼──────────────────────┤
│第2 年1 月折│（000000－000000－000000）×0.438 ×1/12＝  │
│舊額        │7790                                        │
├──────┼──────────────────────┤
│合計折舊額  │295960＋166330＋7790＝470080                │
└──────┴──────────────────────┘


司法院資訊處製作；財團法人民間司法改革基金會備份。
